臺灣屏東地方法院刑事判決　　　　　　　 99年度訴字第933號
公　訴　人　臺灣屏東地方法院檢察署檢察官
被　　　告　馬屯林
上列被告因妨害兵役案件，經檢察官提起公訴（99年度偵字第65
88號），被告於本院準備程序中就被訴事實為有罪之陳述，經本
院合議庭裁定由受命法官獨任進行簡式審判程序，並判決如下：
    主  文
馬屯林役齡男子意圖避免徵兵處理，而居住處所遷移，無故不申
報，致未能接受徵兵處理，累犯，處有期徒刑月，如易科罰金
，以新臺幣壹仟元折算壹日。
    事  實
一、馬屯林前於民國96年間因妨害兵役案件，經臺灣屏東地方法
    院以96年度簡字第1979號判決判處有期徒刑4 月，減為有期
    徒刑2 月確定，於97年6 月8 日縮刑期滿執行完畢。詎其仍
    不知悔改，明知其為兵役法第3 條所稱役齡男子，有服兵役
    之義務，隨時有收受相關兵役處理通知之可能，竟意圖避免
    徵兵處理，在外打工謀生，而實際居住處所已經遷移，並無
    正當理由，未將其戶籍遷至其實際居住地址或依規定向警察
    機關申請辦理流動人口登記，使屏東縣政府99年2 月8 日屏
    府民役字第0990035340號屏東縣99年第A2085 梯次陸軍常備
    兵徵集令、99年4 月20日屏府民役字第0990091683號屏東縣
    99年第A2090 梯次陸軍常備兵徵集令，均無法送達與馬屯林
    收受，致未能於所定報到日期99年3 月3 日、同年5 月12日
    辦理徵集。
二、案經屏東縣政府函請臺灣屏東地方法院檢察署檢察官偵查起
    訴，並經本院改依簡式程序處理。
    理  由
一、按簡式審判程序之證據調查，不受第159 條第1 項之限制，
    刑事訴訟法第273 條之2 定有明文，是依上開規定，於行簡
    式審判程序之案件，被告以外之人於審判外之陳述，除有其
    他不得作為證據之法定事由外，應認具有證據能力。查本件
    如下引用被告以外之人於審判外之陳述，因本案採行簡式審
    判程序，復無其他不得做為證據之法定事由，揆諸首揭說明
    ，應認均具有證據能力，合先敘明。
二、上開犯罪事實，業據被告於本院準備程序及審理時坦承不諱
    （參見本院卷第104頁背面，第110頁），核與證人即被告父
    親馬慶棠於偵查中證述伊有收到前開被告之徵集令，但伊都
    找不到被告，亦無法聯絡被告等語相符（參見偵查卷第26、
    、27頁），且被告曾因妨害兵役案件，經法院判處如事實欄
    所示之罪刑確定，並經執行完畢，理應隨時注意徵兵處理，
    竟仍在其居住所已遷移設籍地後，無視於兵役事宜，未申請
    辦理居住處所遷徙登記，亦未依規定向警察機關申請辦理流
    動人口登記，復未主動與役政機關聯絡，顯見被告有避免徵
    兵處理之意圖甚明；此外，並有臺灣省屏東縣屏東市99年妨
    害兵役案件調查表、屏東縣99年第A2085 梯次陸軍常備兵徵
    集令、屏東縣99年第A2090 梯次陸軍常備兵徵集令各1 份（
    參見偵查卷第3 至5 頁）在卷可稽，足徵被告上開任意性之
    自白核與事實相符，應堪信實，本案事證明確，被告犯行洵
    堪認定，應予依法論科。
三、核被告馬屯林所為，係犯妨害兵役治罪條例第3條第5款之妨
    害役男徵兵處理罪。按妨害兵役治罪條例第3條第5款之妨害
    役男徵兵處理罪，以役齡男子居住處所遷移無故不依規定申
    報之消極不作為為犯罪構成要件，至因而使相關徵兵程序之
    通知無法送達，仍屬不依規定申報之同一不作為所生之結果
    ，則前後徵兵程序通知無法送達，自屬同一不作為犯罪狀態
    之繼續，因僅有一次居住處所遷移無故不申報之事實，仍應
    認屬單純一罪。查本案被告在外打工謀生，而實際居住處所
    已經遷移，無故不依規定申報，致使屏東縣政府之前開徵集
    令先後2次無法送達與被告收受，惟該2次徵兵程序通知之無
    法送達均仍屬同一不依規定申報之不作為犯罪狀態之繼續，
    應僅論以一罪。另被告有如事實欄所載前案科刑及執行情形
    ，有臺灣高等法院被告前案紀錄表在卷可稽，其於有期徒刑
    執行完畢後5 年內，故意再犯本案有期徒刑以上之罪，為累
    犯，應依刑法第47條第1 項之規定加重其刑。爰審酌被告為
    逃避兵役，遷移住居處所後未依規定申報，妨害國家兵役徵
    集，所為非是，其有前科紀錄（除上開論以累犯除外），有
    前開被告前案紀錄表在卷足憑，足認其素行非佳，惟考量其
    犯後終能坦承犯行，犯後態度良好，兼衡其犯罪動機、生活
    狀況、智識程度等一切情狀，量處如主文所示之刑，並諭知
    易科罰金之折算標準，以示懲儆。
據上論斷，應依刑事訴訟法第273 條之1 第1 項、第299條第1項
前段，妨害兵役治罪條例第3 條第5 款，刑法第11條、第47條第
1 項，第41條第1 項，判決如主文。
本案經檢察官陳立興到庭執行職務。
中    華    民    國   100    年    3     月    24    日
                  刑事第五庭  法  官  謝濰仲
以上正本證明與原本無異。
如不服本判決應於收受判決後10日內向本院提出上訴書狀，並應
敘述具體理由；其未敘述上訴理由者，應於上訴期間屆滿後20日
內向本院補提理由書（均須按他造當事人之人數附繕本）「切勿
逕送上級法院」。
中    華    民    國   100    年    3     月    24    日
                              書記官  黃美玲
附錄本案論罪科刑法條：
妨害兵役治罪條例第3 條第5 款
役齡男子意圖避免徵兵處理，而有下列行為之一者，處五年以下
有期徒刑：
五、居住處所遷移，無故不申報，致未能接受徵兵處理者。